臺灣高等法院臺南分院刑事判決　　　　100年度上易字第329號
上　訴　人　臺灣臺南地方法院檢察署檢察官
被　　　告　陳俊生
上列上訴人因被告毒品危害防制條例案件，不服臺灣臺南地方法
院99年度易字第1756號中華民國100年4月29日第一審判決（起訴
案號：99年度毒偵字第2426號），提起上訴，本院判決如下：
    主  文
上訴駁回。
    理  由
一、公訴意旨略以：被告陳俊生基於施用第二級毒品甲基安非他
    命之犯意，於民國（下同）99年 7月24日19時30分許，在其
    位於臺南市○區○○街 152號住處房間內，以將甲基安非他
    命放入玻璃球內用火燒烤吸其煙霧之方式，施用第二級毒品
    甲基安非他命，嗣於同年月25日至警局採集尿液送檢結果呈
    甲基安非他命陽性反應，始悉上情，因認被告涉犯毒品危害
    防制條例第10條第2項之施用第二級毒品罪嫌等語。
二、按案件曾經判決確定者。應諭知免訴之判決，按刑事訴訟法
    第302條第1項定有明文。又按檢察官對於起訴之犯罪事實，
    應負提出證據及說服之實質舉證責任。倘其所提出之證據，
    不足為被告有罪之積極證明；而認定不利於被告之事實，須
    依積極證據，苟積極證據不足為不利於被告事實之認定時，
    即應為有利於被告之認定，更不必有何有利之證據。
三、經查：本案被告陳俊生經警通知，於99年7 月25日13時15分
    許，在臺南市政府警察局第五分局採集之被告尿液檢體，經
    送長榮大學檢驗結果，呈現甲基安非他命、安非他命陽性反
    應，有上開大學99年8 月3 日確認報告暨臺南市警察局第五
    分局送驗尿液及年籍對照表各1 份附卷可稽（見警卷第3 、
    4 頁）。又被告於警詢及原審審理中均坦承於前開警方採尿
    送驗前，係於99年7 月24日19時30分許，在臺南市○區○○
    街152 號住處房間內，以將甲基安非他命放入玻璃球內用火
    燒烤吸其煙霧之方式，施用第二級毒品甲基安非命乙次，是
    被告於上開時、地，曾施用第二毒品甲基安非他命之事實，
    固堪認定。
四、又查，被告於上開時日（99年7 月25日）13時15分經警通知
    採尿送驗後，繼因被告涉嫌毒品危害防制條例案件，於同年
    月27日8 時許，經警持臺灣臺南地方法院核發搜索票，在臺
    南市○區○○街152 號被告住處搜索後，並經被告同意，於
    該日（即27日）10時10分採集被告之尿液（臺南市警察局第
    五分局送驗尿液及年籍對照表採驗日期誤繕為99年7 月25日
    10時10分）送長榮大學檢驗，檢驗結果顯示被告尿液亦呈現
    甲基安非他命、安非他命陽性反應，檢察官據此以被告涉犯
    施用第二級毒品罪嫌，而向臺灣臺南地方法院聲請簡易判決
    處刑，經原審法院以99年度簡字第2507號刑事簡易判決判處
    被告有期徒刑六月確定在案（下稱另案，上開簡易判決就被
    告施用二級毒品時間，誤繕為99年7 月25日上午10時10分採
    尿回溯前96小時之某時許），此經本院調取原審法院99年度
    簡字第2507號刑事案卷查明無訛，並有臺灣臺南地方法院檢
    察署99年度聲搜字第58號卷宗、公務電話紀錄表乙紙附於原
    審卷可參。
五、公訴及上訴意旨雖以：被告陳俊生涉犯毒品危害防制條例第
    10條第2項之施用第二級毒品罪嫌，無非以被告於99年7月25
    日第一次尿液檢體中，甲基安非他命濃度（2084ng/ml)為安
    非他命濃度（566ng/ml）3.68倍，同日第二次尿液檢體中，
    甲基安非他命濃度（ 1107ng/ml），安非他命濃度（706ng/
    ml）之1.57倍，顯然被告上述二次尿液檢體之甲基安非他命
    與安非他命之比例並不相同，且第二次安非他命濃度較第一
    次為高，非屬同一次之施用行為所致，是被告本案99年7 月
    25日第二次尿液檢體，與已判決確定之99年7 月27日尿液檢
    體，係各自獨立之二次施用第二級毒品基安非他命行為，應
    分別論罪處罰等語。是以，本案應審酌者為：本件檢察官起
    訴被告之本案施用第二級毒品之犯行，與前案（即原審法院
    99年度簡字第2507號）所認定之施用第二級毒品犯行，是否
    係屬同一案件？經查：
  (一)被告於本案99年7 月25日13時15分許，為警所採之尿液，經
    送驗結果，甲基安非他命濃度為2084ng/ml 、安非他命濃度
    為566ng/ml（見本案警卷第4 頁），而其於同年月27日10時
    10分許為警所採之尿液，經送驗結果，甲基安非他命濃度為
    1107ng/ml 、安非他命濃度為706ng/ml（見另案警卷第9 頁
    ）。經參諸法務部調查局93年5 月4 日調科壹字第
    9362413980號函所示：「(一)依據英國藥學協會所編之CLARK
    SISOLATION AND IDENTIFICATION OF DRUGS乙書第349 及
    350 頁安非他命的Disposition in the Body 記載人體施用
    安非他命後，主要代謝物有未改變形態之安非他命，而無甲
    基安非他命；另於該書第763 及764 頁甲基安非他命的
    Disposition in the Body 記載人體施用甲基安非他命後，
    在主要代謝物中未改變形態之甲基安非他命佔施用劑量43%
    ，而安非他命則約為5% ， …(二)安非他命在國內取得不易，
    施用情形較少，尿液檢驗結果係甲基安非他命陽性者佔大部
    分。」等語，比對被告上開鑑驗報告結果甲基安非他命與安
    非他命檢出濃度比例，足見被告係施用第二級毒品甲基安非
    他命無訛。
  (二)然觀諸被告於99年7 月27日第二次採集之尿液檢驗結果，相
    較於99年7 月25日第一次採集之尿液檢驗結果，體內代謝之
    甲基安非他命濃度大量減少一半，而第二次採尿之時間距離
    第一次採尿相隔2 日，倘若被告於第1 次採尿後，另有施用
    第二級毒品甲基安非他命之行為，其第二次所採尿液中，甲
    基安非他命濃度不可能出現不增反而遽減之現象，是認被告
    辯稱，伊最後一次施用第二級毒品係在99年7 月24日19時30
    分許，其後並未再施用毒品等語，與事實相符合，尚非虛妄
    ，實堪採信。
  (三)再者，本院就被告分別於99年7月25日13時15分及99年7月27
    日10時10分經採尿送驗之檢驗結果，是否同屬一次施用或於
    99年 7月25日採尿後另又再施用安非他命或甲基安非他命所
    致乙節？經向行政院衛生署食品藥物管理局查明結果，經該
    局以100年 7月22日DA管字第 1000044171號函覆稱：「二依
    Vandevenne M等人發表於Acta Clinica Belgica. 之2000年
    及告，若將檢驗尿液申安非他命閻值定為l,UVU ng/mL,一般
    施用安非他命者尿液可檢出安非他命最大時限為 5天，若將
    檢驗尿液中安非他命闊值定為300ng/mL，一般用安非他命者
    尿液可檢出安非他命最大時限為6天。三依Jonathan M. Oyl
    er等人發表於Clinical Chemistry之2002年報告，單次口服
    10毫克甲基安非他命後 4.2至12小時內，尿液檢驗結果開始
    呈現甲基安非他命陽性反應最長可檢出時效之範圍為施用後
    22 至66小時，另一日口服10毫克甲基安非他命4次，施用甲
    基安非他命後 9.3至17.2小時範圍內，尿液檢驗結果開始呈
    現甲基安非他命陽性反應，最長可檢出時效之範圍，自最後
    一次施用後46至65小時。四由於施用安非他命或甲基安非他
    命用可檢出之時間、濃度或濃度與時間之變化情形，會與服
    用頻率、飲用水多寡、尿液採集時間點、個人體質與代謝狀
    況等因素有關，無法就附件一及附件二之檢檢驗結果確認或
    判斷是否同屬一次或於99年 7日25日13時15分採尿後重複施
    用安非他命或甲基安非他命所致。」等語（本院卷第33頁）
    。準此依上述檢驗結果，並不能證明被告於99年7 月27日10
    時10分之尿液檢驗結果，係99年7 月25日採尿後另又再施用
    安非他命或甲基安非他命所致至明。
  (四)此外，檢察官復未能舉出任何證據以證明被告於 99年7月25
    日在臺南市政府警察局第五分局採集尿液後，另有施用第二
    級毒品之行為，則基於「罪疑有利被告原則」，應認被告先
    後於99年7月25日與同年月27日，其2次所採之尿液檢體，經
    檢驗出甲基安非他命、安非他命陽性反應，係基於同一次（
    即99年7月24日）施用第二級毒品所致，並非被告於99年7月
    25日採尿後另有施用第二級毒品之行為，而與上開原審法院
    99年度簡字第2507號確定刑事簡易判決係屬同一案件，應無
    疑義。
六、綜上所述，依檢察官所提出之證據方法，並不證明被告本案
    99年7月25日第二次尿液檢體，與已判決確定之99年7月27日
    尿液檢體，係各自獨立之二次施用第二級毒品基安非他命行
    為。此外，復查無其他積極證據足資證明被告有上開再次施
    用甲基安非他命之犯行，是認檢察官對被告起訴之本案施用
    第二級毒品之犯行，應與前案（即原審法院99年度簡字第25
    07號）所認定之施用第二級毒品犯行，為同一案件，而為前
    案確定判決效力所及，應堪確定。從而，原審以本案為前案
    確定判決效力所及，依刑事訴訟第302條第1款，為諭知免訴
    之判決。本院核其認事用法均無不當。檢察官上訴意旨所指
    摘各節，經查亦非有據，已如前述，是檢察官上訴，為無理
    由，應予駁回，爰依刑事訴訟法第 372條，不經言詞辯論而
    為判決。
七、據上論結，應依刑事訴訟法第368條、第372條，判決如主文
    。
中    華    民    國   100    年    9     月    13    日
                  刑事第五庭    審判長法  官  楊明章
                                      法  官  趙文淵
                                      法  官  蔡美美
以上正本證明與原本無異。
不得上訴。
                                      書記官  歐貞妙
中    華    民    國   100    年    9     月    13    日